臺灣高等法院民事判決　　　　　　　　　　　　　　　　九十三年度再字第一０號
　　再審原告　　立安製衣事業股份有限公司
　　法定代理人　黃奇輝
　　訴訟代理人　黃泰鋒律師
　　　　　　　　劉曦光律師
　　再審被告　　上企業有限公司
　　法定代理人　陳競
　　訴訟代理人　官朝永律師
右當事人間給付貨款事件，再審原告對於中華民國九十二年八月十一日本院九十二年
度上字第四四九號確定判決提起再審，經本院於九十三年五月十九日言詞辯論終結，
判決如左：
    主      文
再審之訴駁回。
再審訴訟費用由再審原告負擔。
    事      實
甲、再審原告方面：
  壹、聲明：
    一、本院九十二年度上字第四四九號確定判決（下稱原確定判決）及第一審判決
        不利於再審原告部分廢棄。
    二、右廢棄部分，再審被告在第一審之訴及其假執行之聲請均駁回。
    三、再審、前審及第一審訴訟費用由再審被告負擔。
    四、如受不利判決，請准供擔保免予假執行。
  貳、陳述：
    一、再審原告對原確定判決提起第三審上訴，經第三審法院以上訴不合法裁定駁
        回，自得以原確定判決適用法規顯有錯誤為由，聲請再審。
    二、原確定判決有民事訴訟法第四百九十六條第一項第一款適用法規顯有錯誤之
        再審事由：
      (一)關於受領遲延部分：
        再審原告於九十一年一月九日開立總金額新臺幣（下同）二百十九萬七千八
        百六十四元之支票通知再審被告受領，是就自九十年四月十一日至同年十一
        月一日向再審被告訂購之九筆布料貨款總額為一次給付，非對單一債務之給
        付，縱再審被告認再審原告給付金額不足清償九筆債務之本金及利息，然就
        足敷清償部分，依民法第三百二十一條至第三百二十三規定，亦應視為再審
        原告未指定應抵充債務順序，於足敷抵充之範圍內，有依債務本旨提出給付
        之效力。原確定判決既認兩造所爭執者為九筆貨款之債務，乃數宗債務；復
        以再審原告就數宗債務為一次給付之清償行為，視為單一債務之全部給付，
        不生清償效力，顯有適用上開條文之違誤。
      (二)關於貨物瑕疵部分：
        原確定判決未就再審原告收受布料當時之客觀環境，及再審原告是否知悉布
        料之瑕疵等因素調查證據，或就其調查證據之結果曉諭當事人進行辯論，逕
        推定布料色差屬於一望即知或稍加比對即可知之瑕疵，顯已違反民事訴訟法
        第二百九十七條第一項規定，最高法院九十一年台上字第六二六判決、七十
        四年台上字第一七七一判決意旨，而有適用法規顯有錯誤之違法。
      (三)關於不完全給付部分：
        再審原告於原確定判決審理時，除主張物之瑕疵擔保責任外，復主張不完全
        給付之損害賠償責任，惟原確定判決駁回再審原告抵銷主張，並未敘明不與
        採納之心證理由，此有違民事訴訟法第二百二十二條、民法第一百四十七條
        之規定，因認確定判決適用法規顯有錯誤之違法。
      (四)關於美金扣款部分：
        再審原告有無於應付貨款中扣款或何時主張抵銷權利，尚須考量其他客觀因
        素，則再審原告縱未於付款時主張抵銷，依論理及與上下游廠商間業務往來
        之經驗法則，原確定判決不應以再審原告未立即扣款即為貨物無瑕疵之認定
        ，乃應就貨物本身有無瑕疵依法調查證據。原確定判決以再審被告未主張扣
        款，推論再審被告交付之布料無瑕疵，認定事實所得心證，顯有違民事訴訟
        法第二百二十二條規定之論理及經驗法則、最高法院六十九年台上字第七七
        一號判例。
乙、再審被告方面：
  壹、聲明：再審之訴駁回。
  貳、陳述：
    一、原確定判決經最高法院以九十二年台上字第二六二五四號民事裁定駁回再審
        原告之上訴，再審原告以第二審法院判決適用法規顯有錯誤為由提起再審之
        訴，顯屬無據。
    二、對再審原告主張所為之答辯：
      (一)再審原告既已開妥四紙支票總金額二百十九萬七千八百六十四元，且一再主
        張該四紙支票系清償九筆貨款債務，自係於清償時已指定其應抵充之債務，
        即無民法第三百廿二條之適用。又兩造間雖有九筆訂單，再審被告一再要求
        再審原告就無爭議部分先行清償，卻不為再審原告所採，足證再審原告就九
        筆訂單均有爭議，不願依訂單金額給付。再審原告既就九筆訂單應給付之貨
        款，均有爭議，即均屬欲為一部給付，從而二審判決認為再審原告未依債務
        本旨實行提出給付，不生提出之效力，應無任何違背法令。
      (二)再審原告於歷審中從未提出布料供比對顏色，而事實上各該布料亦均已裁製
        成衣運送出國，無從加以比對，又布料色差為一望即知或稍加比對即可知之
        瑕疵，乃社會之一般經驗法則，此與最高法院九十一年度台上字第六二六號
        判決意指所謂據一種事實去推定證據之情形並不相符。另原確定判決業就再
        審原告收受布料當時之客觀環境，及再審原告得否於相當期間內檢查並發現
        瑕疵，予以斟酌認定，並經兩造就當時狀況下，是否屬依通常檢查不能發現
        之瑕疵，予以辯論認定，原確定判決並無違背證據法則。
      (三)按取捨證據，認定事實及關於當事人間契約之解釋，均屬第二審法院之職權
        ，若其認定、解釋並不違背法令，即不得以其認定或解釋不當為第三審上訴
        之理由。原確定判決依再審原告於九十一年一月間開具之四紙支票總額二百
        十九萬七千八百六十四元，與再審被告主張之二百四十五萬餘元，差距不到
        三十萬元，認定再審原告當時並未主張該筆扣款，復依再審原告所提傳真函
        所載，認如再審原告於八十九年十二月十一日知悉布料有瑕疵，仍屬未即時
        通知再審被告，核屬原審取捨證據，認定事實之職權行使，亦無違背法令。
丙、本院依職權調閱前訴訟程序歷審卷宗。
    理      由
一、再審原告起訴主張：原確定判決有適用民法第三百二十一條至第三百二十三條、
    民事訴訟法二百二十二條、第二百九十七條第一項之錯誤，又消極不適用最高法
    院六十九年台上字第七七一號判例、九十一年台上字第六二六判決、七十四年台
    上字第一七七一判決，有適用法規顯有錯誤之再審事由，因而依民事訴訟法第四
    百九十六條第一項第一款規定，提起本件再審之訴，求為將原確定判決及第一審
    判決不利於再審原告部分廢棄，並駁回再審被告在第一審之訴及其假執行之聲請
    之判決。
    再審被告則以：取捨證據，認定事實及關於當事人間契約之解釋，均屬第二審法
    院之職權，原確定判決於審理中既予兩造充分辯論，認為再審原告未依債務本旨
    實行提出給付，不生提出之效力，及貨物是否屬依通常檢查不能發現之瑕疵，乃
    認定事實之職權行使，均無違背法令及經驗、論理法則等語，資為抗辯。
二、按民事訴訟法第四百九十六條第一項第一款所謂適用法規顯有錯誤，係指確定判
    決就事實審法院所確定之事實而為法律上之判斷，有適用法規顯有錯誤之情形，
    亦即確定判決所適用之法規顯然不合於法律規定，或與司法院現尚有效及大法官
    會議之解釋，或本院尚有效之判例顯然違反者而言。」 (最高法院六○年台再字
    第一七○號、七十一年度台再字第三○號、五十七年台上字第一○九一號判例參
    照）。又按事實審法院認定事實之職權，無適用法規顯有錯誤之可言（最高法院
    六十三年台再字第六七號判例參照）。且適用法規顯有錯誤，不包括漏未斟酌證
    據及認定事實錯誤之情形在內（最高法院六十三年台上字第八八○號判例參照）
    。查再審原告雖以上開情節主張原確定判決適用法規顯有錯誤云云，惟查：
  (一)再審原告主張原確定判決認為九筆貨款之債務，乃數宗債務，復以再審原告就數
    宗債務為一次給付之清償行為，視為單一債務之全部給付，不生清償效力，顯有
    適用民法第三百二十一條至第三百二十三條之錯誤云云。惟查：民法第三百二十
    一條乃規定由當事人指定為清償之抵充順序，若當事人不為指定始適用第三百二
    十二條之法定抵充規定。本件再審原告既已主張其於九十一年一月九日即已開妥
    四紙支票總金額二百十九萬七千八百六十四元，尚不足支付應給付再審被告得請
    求之價金二百二十一萬八千一百四十六元，復據再審原告於本院自稱是九筆貸款
    總額扣除應該扣的等語（見前審本院九十二年六月十八日準備程序筆錄），足認
    再審原告係以該四紙支票清償九筆貨款債務，當係於清償時已指定其應抵充之債
    務，即無適用民法第三百二十二條法定抵充規定之餘地，則原確定判決並無上開
    條文適用法規顯有錯誤之情事。更何況是否已依債務本旨提出給付？再審被告是
    否應負受領遲延責任？經核應屬事實審法院認定事實之職權，縱有認定事實錯誤
    之情形，亦無適用法規顯有錯誤之可言。
  (二)另再審原告以原確定判決關於貨物瑕疵及美金扣款部分，認有違民事訴訟法第二
    百二十二條、第二百九十七條第一項規定，及消極不適用最高法院六十九年台上
    字第七七一號判例、九十一年台上字第六二六判決、七十四年台上字第一七七一
    判決之違法云云。然查再審原告於歷審中從未提出布料供比對顏色，而事實上各
    該布料亦均已裁製成衣運送出國，無從加以比對，又布料色差為一望即知或稍加
    比對即可知之瑕疵，乃社會之一般經驗法則。況貨物瑕疵部分，原確定判決業於
    理由欄第五點之(一)詳與論述，於審理過程中就兩造辯論結果予以認定，乃事實審
    法院依職權取捨證據、認定事實之範疇，並無違論理及經驗法則，亦與再審原告
    所指消極不適用上開最高法院判決旨趣相異。（至於認定事實是否錯誤，則非屬
    再審事由。）
  (三)至再審原告主張不完全給付之損害賠償責任，原確定判決並未敘明不予採納之心
    證理由云云。惟查原確定判決已於理由欄第七項說明：「本件事證已臻明確，兩
    造所為之其他主張、陳述並所提之證據，經審酌後，認均與本件之結論無礙，爰
    不一一論述，併予敘明。」是再審原告主張原確定判決未敘明所提之不完全給付
    損害賠償部分，有「適用法規顯有錯誤」之再審事由，亦非可取。更何況「判決
    不備理由之違法」云云，根本非再審事由，再審原告據此提起再審之訴，為無理
    由。
三、又民事訴訟法第四百九十六第一項規定：「有左列各款情形之一者，得以再審之
    訴對於確定終局判決聲明不服。但當事人已以上訴主張其事由或知其事由而不為
    主張者，不在此限。」，可知本條第一項但書所謂「當事人已以上訴主張其事由
    」，係指當事人對於下級法院之判決，已依上訴程序主張其事由者而言。經查，
    再審原告上開主張，核與其提起第三審上訴時，上訴理由(一)狀所主張上訴事由相
    符。是再審原告再依同一事由，主張原確定判決有民事訴訟法第四百九十六條第
    一項第一款之再審事由，與同條項但書規定有違，亦為無理由。
四、綜上所述，原確定判決並無民事訴訟法第四百九十六條第一項第一款所指之適用
    法律顯有錯誤之再審事由，從而，再審原告執此提起本件再審之訴，為無理由，
    應予駁回。
五、據上論結，本件再審之訴為無理由，爰依法判決如主文。
中　　　華　　　民　　　國　　九十三　　年　　　六　　　月　　　二　　　日
                                  民事第十四庭
                                      審判長法  官   　張  宗  權
                                            法  官     陳  忠  行
                                            法  官     蕭  艿  菁
正本係照原本作成。
如不服本判決，應於收受送達後二十日內向本院提出上訴書狀，其未表明上訴理由者
，應於提出上訴後二十日內向本院補提理由書狀（均須按他造當事人之人數附繕本）
上訴時應提出委任律師或具有律師資格之人之委任狀；委任有律師資格者，另應附具
律師資格證書及釋明委任人與受任人有民事訴訟法第四百六十六條之一第一項但書或
第二項（詳附註）所定關係之釋明文書影本。
中　　　華　　　民　　　國　　九十三　　年　　　六　　　月　　　二　　　日
　　　　　　　　　　　　　　　　　　　　　　書記官     尤  峰  惠
附註：
民事訴訟法第四百六十六條之一（第一項、第二項）：
對於第二審判決上訴，上訴人應委任律師為訴訟代理人。但上訴人或其他法定代理人
具有律師資格者，不在此限。
上訴人之配偶、三親等內之血親、二親等內之姻親，或上訴人為法人、中央或地方機
關時，其所屬專任人員具有律師資格並經法院認為適當者，亦得為第三審訴訟代理人
。
